臺灣高等法院刑事判決　　　　　　　　　　　　　　九十一年度上訴字第六四五號
　　上　訴　人
　　即自 訴 人　乙○○
　　被　　　告　甲○○
右上訴人因自訴被告偽造文書等案件，不服臺灣台北地方法院九十年度自字第五五三
號，中華民國九十一年一月三十一日第一審判決，提起上訴，本院判決如左：
    主  文
上訴駁回。
    事  實
一、甲○○意圖為自己不法之所有，明知其母陳悅並無同意為本票背書人擔保其向乙
    ○○借錢，卻於民國（以下同）九十年六月四日在不詳地點，於其所簽發本人為
    付款人、票號二九○六七七號、面額新台幣（下同）十七萬元之本票背面偽造「
    陳悅」署押一枚，表示陳悅同意依該本票背書人負責之用意，並於同日在台北市
    ○○路麥當勞速食店內，將該偽造署押之背書私文書連同本票持交乙○○而行使
    ，足以生損害於陳悅及乙○○，並以此詐術致乙○○陷於錯誤，以為甲○○已提
    供相當擔保，債權確保無虞，而分別於同年六月五日、七日各匯款六萬元，並再
    交付現金六萬元，共計十八萬元予甲○○。嗣甲○○未依約還錢，乙○○要求本
    票背書人陳悅履行債務時，始知上情。
二、案經被害人乙○○向台灣台北地方法院提起自訴。
    理  由
一、訊據被告甲○○對右揭事實均坦承不諱，並經自訴人乙○○迭於原審及本院審理
    時指訴綦詳，且有證人即被告之母陳悅於原審審理時證稱：本票背面「陳悅」並
    非伊所簽，鄭鴻欽並未徵求伊同意而簽名等語（參原審刑事卷宗第五七頁正、反
    面），證人即被告之兄鄭丞竣於原審審理時證稱：本票背面「陳悅」二字並非伊
    母親陳悅所簽，該字跡與本票正本應相同，本票正本是鄭鴻欽筆跡等語（參原審
    刑事卷宗第五八頁），並有上開票號二九０六七七號、付款人甲○○、票面金額
    為十七萬元之本票正反面影本各一紙、自訴人匯款至被告設於台北一信景美分社
    帳戶之匯款單影本二紙、提款單三紙在卷可稽（參原審刑事卷宗第四頁、第五頁
    ），足認被告自白與事實相符。被告雖於本院辯稱：本票背面「陳悅」之姓名及
    身分證字號，係自訴人要求伊寫的，伊不知道這樣是偽造文書等語，惟按被告於
    原審歷次訊問時自承其曾在旅行社上班，亦做過裝潢，曾向自訴人借錢時使用支
    票等情（參原審刑事卷宗第八二頁、第八三頁、第八四頁、第八六頁），顯見其
    有相當社會歷練，並有使用票據之經驗，所辯其不知道在本票背面書寫他人姓名
    是偽造文書一節，顯不可採。又被告既已經自承上開本票之背書係其未經其母親
    陳悅而自行為之，縱其所為係自訴人要求，然仍不能免去其刑事責任，況自訴人
    雖承認曾向被告要求其母親在右開本票背書，惟否認教唆被告偽造被告生母陳悅
    之署押，參諸自訴人曾以存證信函向陳悅主張票據上背書之責任等情，並有存證
    信函在卷可按，設自訴人亦為共犯，當不致向陳悅主張，以免自暴其短，另徵諸
    被告就右開本票上陳悅之署押於原審先稱非其所寫，又更正稱為其所寫等語（參
    原審刑事卷宗第八一頁），前後供詞矛盾，又於本院並供承：本票背面自訴人在
    麥當勞叫伊簽伊母名字，伊有出去再回來等情（參本院九十一年四月十五日訊問
    筆錄第四頁），應認自訴人主張其不知被告簽署其母親陳悅之署押時未得陳悅同
    意為可信，被告所辯，要係卸責之詞，不足採信。綜上所述，本件事證明確，被
    告犯行堪以認定，應依法論科。
二、核被告所為，係犯刑法第二百十六條、第二百十條之行使偽造私文書罪及同法第
    三百三十九條第一項之詐欺取財罪。其在本票背面偽造署押之行為，係偽造私文
    書之部分行為；又其偽造私文書後，復持以行使，偽造之低度行為應為行使之高
    度行為所吸收，均不另論罪。被告所犯前開兩罪間，有方法結果之牽連關係，為
    牽連犯，應依刑法第五十五條規定，從一重之行使偽造私文書罪處斷。
三、原審本於同上見解，適用刑法第二百十六條、第二百十條、第三百三十九條第一
    項、第五十五條規定，並審酌被告之犯罪動機、目的、手段、犯罪後坦承犯行，
    但仍未清償欠款之態度等一切情狀，量處有期徒刑五月，並適用刑法第四十一條
    第一項前段、罰金罰鍰提高標準條例第一條前段、第二條規定，諭知易科罰金之
    折算標準，另就本票背面偽造之「陳悅」署押一枚，依刑法第二百十九條予以沒
    收。經核原審認事用法，均無不合。自訴人上訴意旨以被告為本件偽造文書犯行
    時，亦曾簽發面額二十五萬八千元之支票一紙供作擔保，原審未予審酌，且被告
    於犯罪後並無悔意，原審竟諭知被告得易科罰金等語，執之指摘原判決不當。經
    查，自訴人雖另指稱被告於簽發上開本票之日，亦同時交付支票號碼Ｇ0000
    0000號、發票人為李甄儀、票面金額二十五萬八千元、發票日為九十年七月
    十五日之支票一紙，供作本件借款之擔保，以此詐術使自訴人亦因而陷於錯誤，
    而支借上開十八萬元予被告等語。惟查，該支票為俗稱之遠期支票，被告交付予
    自訴人時，票載發票日尚未屆至，發票人之付款能力尚屬未知，復無證據證明該
    支票為偽造，尚難認有將來不能履行票據債務之情形，亦難以事後該支票確因發
    票人存款不足遭退票，遽認被告有以交付該支票用來詐騙自訴人之情事，且自訴
    人亦於本院自陳：被告本來是要用一張面額二十五萬八千的支票向伊借錢，因為
    伊不認識票主，怕是芭樂票，當時伊收下後仍要被告開一張十七萬的本票作擔保
    等語（參本院九十一年四月十五日訊問筆錄第四頁），堪認自訴人係因被告簽發
    上開本票，並偽造陳悅署押，始陷於錯誤而借款予被告，並非因被告提出該面額
    二十五萬八千元之支票而陷於錯誤，又原審量刑亦稱允當，上訴人仍執上開言詞
    上訴，為無理由，應予駁回。
四、自訴人經合法傳喚，無正當理由不到庭，爰不待其陳述而為判決。
據上論斷，應依刑事訴訟法第三百六十八條、第三百六十四條、第三百三十一條第一
項，判決如主文。
中      華      民      國    九十一    年      五      月   二十三     日
                            台灣高等法院刑事第十三庭
                                審判長法  官  蔡    燉
                                      法  官  李  春  地
                                      法  官  鄧  振  球
右正本證明與原本無異。
如不服本判決應於收受送達後十日內向本院提出上訴書狀，其未敘述上訴之理由者並
得於提起上訴後十日內向本院補提理由書（均須按他造當事人之人數附繕本）。
                                      書記官  洪  秋  帆
中      華      民      國    九十一    年      五      月   二十七     日
